【裁判字號】    98,簡上,137
【裁判日期】    990622
【裁判案由】    竊盜
【裁判全文】
臺灣臺南地方法院刑事判決             98年度簡上字第137號
上  訴  人
即  被  告  乙○○
            甲○○
上二人共同
選任辯護人  蘇建榮律師
上列上訴人因竊盜案件，不服本院98年度簡字第429號中華民國
98年4月20日第一審判決（聲請簡易判決處刑案號：97年度營偵
字第1731號），提起上訴，本院管轄之第二審合議庭判決如下：
    主  文
上訴駁回。
    事  實
一、乙○○、甲○○（為乙○○之弟張勝壹之配偶）二人明知臺
    南縣白河鎮○○○段埤子頭小段1802號地號土地及地上物諾
    麗果樹，已於民國97年4月17日由買受人丙○○得標拍定（
    嗣經本院民事執行處於97年5月20日發給權利移轉證書），
    並經本院執行處法官於97年9月8日當場清點交付予拍定人丙○○管領，該土地上之果樹已非乙○○所有，詎其二人竟仍
    基於共同意圖為乙○○不法所有之犯意聯絡，於97年9月19
    日7時30分許，共同前往上址，徒手竊取丙○○所有之「諾
    麗果」果實21.9公斤，得手後正欲離去時，經丙○○報警當
    場查獲。
二、案經臺南縣警察局白河分局報請臺灣臺南地方法院檢察署檢
    察官偵查後，聲請簡易判決處刑。
    理  由
一、上訴人即被告乙○○、甲○○及其辯護人對本案之卷證資料
    表示同意列為證據，本院審酌該證據資料作成時之情況，核
    無違法取證或其他瑕疵，且為證明本件犯罪事實所必要之重
    要關係事項，認為以之作為證據為適當，上開部分具傳聞性
    質之相關證據資料，依刑事訴訟法第159條之5第1項規定自
    得作為證據。
二、訊據被告乙○○、甲○○均矢口否認犯罪，辯稱：本案之諾
    麗果樹於案發當時，民事執行處法官尚未裁示點交予拍定人
    丙○○，且被告乙○○及被告甲○○之配偶張勝壹，均有當
    場表示異議，故被告二人並無不法竊取他人諾麗果之不法意
    圖云云。經查：
(1)、被告乙○○、甲○○有為上開犯行，有現場照片5張及臺南
    縣警察局白河分局扣押書、贓物認領保管單、本院民事執行
    處97年7月24日履勘筆錄、97年9月8日點交筆錄、臺南縣白
    河鎮○○○段埤子頭小段1802號地號土地所有權狀影本（所
    有權人丙○○）、本院97年5月20日南院雅96執廉字第21144
    號不動產權利移轉證書影本等各1份附卷可稽，並經目擊證
    人丙○○於97年11月20日檢察官偵查中及本院99年6月1日審
    理時以及目擊證人丁○○於本院99年6月1日審理時證述明確
    。
(2)、又查本案所涉臺南縣白河鎮○○○段埤子頭小段1802地號土
    地原屬被告乙○○所有，因被告乙○○積欠京城商業銀行股
    份有限公司（下稱京城商業銀行）借款未清償，該行乃提出
    執行名義，向本院民事執行處聲請拍賣上開土地及土地上建
    物，於97年4月17日由被害人丙○○拍定，並經本院民事執
    行處於97年5月20日依法核發權利移轉證書。其後被害人於
    97 年6月17日具狀向本院民事執行處聲請點交上開土地，本
    院民事執行處乃於97年7月24日，派遣書記官及執達員前往
    上開土地履勘，並於同年9月8日，由本院民事執行處法官督
    同書記官、執達員，前往現場進行點交，此業據本院依職權
    調取本院96年度執字第21144號民事執行卷查核屬實，有拍
    賣不動產筆錄、97年5月20日南院雅96執廉字第21144號權利
    移轉證書（稿）、被害人丙○○97年6月17日之點交聲請狀
    、本院民事執行處97年7月24日履勘筆錄、97年9月8日點交
    筆錄各1份附於上開民事執行卷之（卷一）及（卷二）內可
    稽。
(3)、被告2人雖以前揭情詞置辯，然查本院民事執行處書記官於
    97年7月24日前往現場履勘時，在場人張勝壹（即被告甲○○配偶）當場表示涉案土地上之柏油係由其出資鋪設，希望
    可以得到補償損失；另被告乙○○亦當場表示涉案土地上
    286建號後方之樹木係其所有，非屬拍賣範圍。惟本院民事
    執行處執行人員業已當場告知：「凡附著於不動產之附著物
    為本件拍賣範圍所及，不得有毀損行為。」，並經張勝壹及
    被告乙○○簽名在案，有該履勘筆錄明文記載可稽。又本院
    民事執行處法官於97年9月8日前往現場點交時，亦當場將涉
    案土地（含地上物、油桶、雞舍、豬舍及建物）點交予拍定
    人丙○○占有，當時張勝壹及被告乙○○亦均在場，法官並
    當場諭知「債務人如有異議或請求賠償，應另案訴訟程序解
    決之。」，均於上開點交筆錄記載明確，並經張勝壹及被告
    乙○○簽名在案。準此，本案所涉臺南縣白河鎮○○○段埤
    子頭小段1802地號土地上之地上物，先經本院執行人員宣示
    屬於拍賣範圍，復又經本院執行處法官將之點交予拍定人即
    被害人丙○○，且履勘及點交當時，被告乙○○均在場參與
    ，則被告乙○○自無不知其與被告甲○○所摘取之諾麗果係
    屬拍賣範圍，業已歸屬於拍定人即被害人丙○○之理。又被
    告甲○○乃案外人張勝壹之配偶，而案外人張勝壹前於97年
    7月24日當場參與本院執行人員之現場履勘，已如前述，則
    被告甲○○對於涉案諾麗果所有權之歸屬，自難諉為不知。
(4)、再者，張勝壹由於對於上開諾麗果所有權之歸屬有意見，因
    而於97年8月6日具狀向本院民事執行處聲明異議，張勝壹並
    對上開諾麗果所有權之歸屬，提出請求返還所有物之民事訴
    訟，經本院於98年3月16日以98年度訴字第38號民事判決判
    其敗訴在案，張勝壹因不服而上訴，經臺灣高等法院臺南分
    院於98年7月28日以98年度上易字第105號民事判決駁回上訴
    並確定在案，有上開民事判決各1份附卷可稽。上開民事判
    決均明確指出：「稱不動產者，謂土地及其定著物。」；「
    不動產之出產物，尚未分離者，為該不動產之部分。」，民
    法第66條第1項、第2項分別定有明文。又參照最高法院32年
    度上字第6232號判例意旨「未與土地分離之樹木，依民法第
    66條第2項之規定，為土地之構成部分，與同條第1項所稱之
    定著物為獨立之不動產者不同」。系爭土地原係民事執行事
    件債務人乙○○所有，系爭土地上種植之諾麗果樹，自因其
    為系爭土地之一部分，併為執行法院執行查封拍賣系爭土地
    效力所及。系爭土地既由被上訴人（丙○○）所拍定，則依
    強制執行法第98條第1項規定：「拍賣之不動產，買受人自
    領得執行法院所發給權利移轉證書之日起，取得該不動產所
    有權」，被上訴人（丙○○）當然一併取得系爭土地及土地
    上諾麗果樹之所有權。是張勝壹就上開諾麗果樹所有權之歸
    屬，既已於97年8月6日具狀向本院民事執行處聲明異議，此
    為被告乙○○、甲○○所明知應循正當法律途徑解決之事，
    且張勝壹並已提起民事訴訟，則被告乙○○、甲○○於判決
    結果未確定前，自不得恣意摘取上開諾麗果。
(5)、綜上所述，被告乙○○、甲○○上開所辯與事實不符，顯係
    事後卸責之詞，自不足採信。本案事證明確，被告乙○○、
    甲○○之犯行均堪認定。
三、核被告乙○○、甲○○所為，均係犯刑法第320條第1項之竊
    盜罪。被告乙○○與甲○○間，就上開竊盜犯行，有犯意聯
    絡及行為分擔，均為共同正犯。原審以被告2人犯行明確而
    依刑事訴訟法第449條第1項前段、第454條第2項，刑法第28
    條、第320條第1項、第41條第1項前段，刑法施行法第1條之
    1第1項、第2項前段，逕以簡易判決，各判處拘役40日及均
    諭知如易科罰金，以新臺幣1千元折算1日，認事用法並無不
    當或違法，量刑及易科罰金之折算標準亦均妥適。被告等徒
    以其等無竊盜之犯意為由，提起上訴，請求撤銷原審判決，
    改判其等無罪云云，其等上訴為無理由，應予駁回。
據上論斷，應依刑事訴訟法第455條之1第1項、第3項、第368條
，判決如主文。
本案經檢察官戊○○到庭執行職務。
中    華    民    國    99    年    6     月    22    日
                  刑事第一庭   審判長法  官  夏金郎
                                     法  官  鄭銘仁
                                     法  官  林勝利
以上正本證明與原本無異。
本件不得上訴。
                                     書記官  曾國華
中    華    民    國    99    年    6     月    22    日

司法院資訊處製作；財團法人民間司法改革基金會備份。
